臺灣基隆地方法院基隆簡易庭小額民事判決　九十二年度基小字第一五○四號
　　原　　　告　甲○○
　　被　　　告　乙○○
右當事人間請求給付票款事件，本院於民國九十三年二月二十日言詞辯論終結，判決
如下：
    主    文
被告應給付原告新臺幣壹拾萬元，及自民國九十二年七月三十一日起至清償日止，按
年息百分之六計算之利息。
訴訟費用新臺幣壹仟元由被告負擔。
本判決得假執行。
    理由要領
一、原告起訴主張：原告持有被告簽發如附表所示支票一紙（下稱系爭支票），詎屆
    期提示未獲兌現，爰訴請判命被告如數給付票款新臺幣（下同）十萬元，及自提
    示日即民國九十二年七月三十一日起至清償日止，按年息百分之六計算之利息等
    語。
二、被告則以：被告因加盟懷念國際關係企業有限公司（下稱懷念公司）之便當加盟
    店，需依約繳納加盟權利金，故簽發支票交付懷念公司，系爭支票係由被告親自
    交給懷念公司之總經理即原告本人，因懷念公司嗣後惡性倒閉，被告為避免損失
    擴大，始拒絕支付系爭支票之票款等語置辯。
三、查系爭支票係由被告所簽發，因支付加盟權利金而交付懷念公司，原告屆期提示
    未獲兌現等情，不為兩造所爭，並有原告提出之支票、退票理由單（原本閱後發
    還，影本附卷），及被告提出之連鎖加盟合約書、保證金收據、統一發票為證，
    應堪信為真實。原告主張系爭支票係因懷念公司央求其週轉調現而轉讓交付，被
    告則辯稱原告身為懷念公司總經理，明知懷念公司惡性倒閉卻執系爭支票主張票
    據權利，應非善意執票人。經查：
(一)、按票據債務人不得以自己與發票人或執票人之前手間所存抗辯之事由對抗執票人
    。但執票人取得票據出於惡意者，不在此限，票據法第十三條定有明文。又票據
    行為為不要因行為，即不以給付之原因為要素而得成立之行為，凡簽名於票據之
    人，不問原因如何，均須依票上所載文義負責，除執票人取得票據係出於惡意成
    詐欺者外，發票人不得以自己與執票人前手所存抗辯之意由，對抗執票人（最高
    法院四十九年臺上字第六七八號判例意旨參照）。因發票人應照支票文義擔保支
    票之支付，故執票人自得請求發票人給付票款，發票人若謂執票人之取得支票係
    屬惡意，然占有人推定其為以所有之意思、善意、和平及公然占有，民法第九百
    四十四條第一項定有明文，因此依法應推定執票人為善意。發票人如謂其為惡意
    ，即應由發票人負舉證之責，倘未能舉證證明其有惡意，發票人自應負支付票款
    之義務。
(二)、有關被告抗辯其因參加懷念公司便當加盟店而簽發交付系爭支票乙節，不為原告
    爭執，並有被告提出之連鎖加盟合約書為憑，固堪信為真實。然被告自承其簽發
    交付支票之對象係懷念公司，並非原告個人，僅係由原告代表懷念公司出面收受
    ，依上開說明，原告應係後手執票人，被告自不得以其與懷念公司間債務不履行
    之抗辯事由對抗執票人即原告本人。
(三)、另依上開舉證責任分配原則，原告如主張被告係惡意取得系爭支票，自應就此舉
    證以實。惟被告雖謂原告與懷念公司負責人係合夥股東，並擔任該公司總經理乙
    職，然此僅能證明原告與懷念公司之關係密切，尚無從據之推論原告係惡意取得
    系爭支票。況有關原告主張其接受懷念公司實際負責人陳政治之妻委請調現處理
    公司屆期票據乙節，目前也是該公司之債權人等情，業據提出支付命令、傳真信
    函為證，被告就此未能舉證推翻，上開辯解，自難採信。
四、次按，執票人向支票債務人行使追索權時，得請求自為付款提示日起之利息，如
    無約定利率者，依年利六釐計算，票據法第一百三十三條定有明文。從而，原告
    依票據關係請求被告給付票款十萬元，及自提示日即九十二年七月三十一日起至
    清償日止，按年息百分之六計算之利息，為有理由，應予准許。
五、本件係依小額訴訟程序為被告敗訴之判決，應依職權宣告假執行。
六、訴訟費用一千元，由被告負擔。
中　　　華　　　民　　　國　　九十三　　年　　　三　　　月　　　五　　　日
~B臺灣基隆地方法院基隆簡易庭
~B　　　　法　　　官　楊皓清
右正本證明與原本無異。
對於本件判決如有不服，應於收受送達後二十日內向本院提出上訴書狀，上訴於本院
合議庭，並按他造當事人之人數附具繕本。
當事人之上訴，非以判決違背法令為理由不得為之，上訴狀應記載上訴理由，表明下
列各款事項：
(一)原判決所違背之法令及其具體內容。
(二)依訴訟資料可認為原判決有違背法令之具體事實。
中　　　華　　　民　　　國　　九十三　　年　　　三　　　月　　　五　　　日
~B　　　　法院書記官　郭廷耀
附表
┌─────┬──────┬──────┬────┬─────┬─────┐
│票      號│付   款   人│發   票   人│發 票 日│ 提 示 日 │ 票面金額 │
├─────┼──────┼──────┼────┼─────┼─────┤
│PA0000000 │彰化商業銀行│陳淑真      │ 7. │  7.  │十萬元    │
│          │東基隆分行  │            │        │          │          │
└─────┴──────┴──────┴────┴─────┴─────┘
